【裁判字號】    97,訴,2614
【裁判日期】    970424
【裁判案由】    確認簽章真偽
【裁判全文】
臺灣臺北地方法院民事判決            97年度訴字第2614號
原      告  甲○○
被      告  力興資產管理股份有限公司
法定代理人  乙○○
上列當事人間請求確認簽章真偽事件，本院判決如下：
    主      文
原告之訴駁回。
訴訟費用由原告負擔。
    事  實  及  理  由
一、原告起訴主張：被告持臺灣嘉義地方法院 88年度訴字第247
    號民事確定判決，向臺灣臺中地方法院民事執行處聲請強制
    執行，執行原告於台展興業股份有限公司之薪俸、中國信託
    商業銀行股份有限公司南屯分公司（下稱中國信託銀行南屯
    分公司）之債權及禁止原告收取對於中國信託銀行南屯分公
    司之債權或為其他處分，中國信託銀行南屯分公司亦不得對
    原告清償。惟原告並未與訴外人中興商業銀行（下稱中興銀
    行）訂立連帶保證契約，應無連帶保證人之責任，且系爭連
    帶保證契約係於民國87年8月4日訂立，該時原告正在國外，
    該連帶保證契約應係原告之父即訴外人吳松夫偽造原告之簽
    名、印章、相關資料及證明文件所為，原告對此亦無任何之
    授權行為，系爭連帶保證契約之簽章屬偽造。雖被告自訴外
    人中興銀行受讓系爭債權，惟依民法第299條第1項之規定，
    債務人於受通知時，所得對抗讓與人之事由，皆得以之對抗
    受讓人，因此原告亦得請求確認與被告間連帶保證契約之簽
    章係偽造不實。且本件被告已持上訴民事確定判決聲請執行
    前述原告之薪俸、帳戶及禁止中國信託銀行南屯分公司不得
    對原告清償，故該連帶保證契約之簽章是否偽造不實，攸關
    原告權利義務之行使，為構成法律關係之重要基礎事實，如
    不訴請確認，原告須按該契約內容負擔清償責任，顯然在私
    法上之地位將有受侵害之危險，是爰依相關規定提起本件確
    認之訴以排除上開危險。並聲明：確認原告與中興商業銀行
    間，關於87年8月4日之連帶保證契約之原告簽章係屬虛偽。
二、按原告之訴，依其所訴之事實，在法律上顯無理由者，法院
    得不經言詞辯論，逕以判決駁回之，民事訴訟法第249條第2
    項定有明文。又按，確認法律關係之訴，非原告有即受確認
    判決之法律上利益者，不得提起之；確認證書真偽或為法律
    關係基礎事實存否之訴，亦同，同法第247條第1項亦定有明
    文。而所謂即受確認判決之法律上利益，係指法律關係之存
    否不明確，原告主觀上認其在法律上之地位有不安之狀態存
    在，且此種不安之狀態，能以確認判決將之除去者而言，若
    縱經法院判決確認，亦不能除去其不安之狀態者，即難認有
    受確認判決之法律上利益，此參最高法院52年台上字第1240
    號判例意旨即明。
三、本件原告所主張請求確認訴外人中興銀行於臺灣嘉義地方法
    院88年度訴字第247號民事事件（下稱前訴訟）中，所提出
    由其擔任連帶保證人為訴外人即原告之父吳松夫與訴外人中
    興銀行間借款關係之連帶保證契約上，以原告名義所為之簽
    章係屬虛偽一事，其認有對被告提起本件訴訟之即受確認判
    決之法律上利益者，係以被告自訴外人中興銀行處受讓取得
    訴外人中興銀行在前訴訟中所請求對原告之連帶保證債權後
    ，現仍持前訴訟於88年10月5日判命原告給付新臺幣（下同
    ）3,500,000元及自87年8月5日起至清償日止，按年息9.1%
    計算之利息，並自87年9月5日起至88年3月4日止，按上開利
    率10%計算，自88年3月5日起至清償日止，按上開利率20%計
    算違約金之民事判決作為執行名義，對原告之財產聲請強制
    執行，已造成原告權益受損，謂提起本件確認之訴即得除去
    其所受之不利益，並提出該民事判決書、執行命令等影本各
    一份為憑，然而，關於原告對訴外人中興銀行應與被告吳松
    夫負前述金額、利息及違約金之連帶清償責任一事，曾經上
    開臺灣嘉義地方法院88年10月5日之民事判決所確認，該判
    決並已於88年11月10日確定在案，業經本院調閱前訴訟案卷
    審核屬實，依民事訴訟法第400條第1項關於除別有規定外，
    確定之終局判決就經裁判之訴訟標的，有既判力之規定，關
    於訴外人中興銀行依連帶保證契約對原告所得主張之借款連
    帶給付請求權，已有既判力，而被告為該借款連帶給付請求
    權之繼受人，依同法第401條第1項關於確定判決，除當事人
    外，對於訴訟繫屬後為當事人之繼受人者，及為當事人或其
    繼受人占有請求之標的物者，亦有效力之規定，在兩造間就
    被告之借款連帶給付請求權仍有既判力存在，亦即原告對被
    告仍不得爭執無該借款、利息及違約金之給付義務存在，則
    縱使如原告所稱該連帶保證契約上以其名義所為之簽章係虛
    偽者屬實，仍無礙於被告目前執前訴訟之確定民事判決為執
    行名義，得對於原告之財產為強制執行之結果，是原告謂提
    起本件確認之訴之結果，得除去其目前因被告對其財產聲請
    強制執行而於私法上之地位受有侵害之危險一節，並無足採
    ，依前揭規定意旨說明，本件確認訴訟既無法除去原告所指
    權利或法律上地位之不安，原告並無即受確認判決之法律上
    利益存在，其起訴與民事訴訟法第247條第1項之規定有違，
    自不應准許之。
四、從而，原告對被告提起本件確認之訴，請求確認前開連帶保
    證契約上以其名義所為簽章屬虛偽之事實存在，顯無理由，
    爰依民事訴訟法第249條第2項規定，不經言詞辯論而逕以判
    決駁回之。
五、訴訟費用負擔之依據：民事訴訟法第78條。
中    華    民    國    97    年    4     月    24    日
                  民事第五庭    法  官  林麗真
以上正本係照原本作成。
如對本判決上訴，須於判決送達後二十日之不變期間內，向本院
提出上訴狀。
中    華    民    國    97    年    4     月    24    日
                                書記官  李承翰


司法院資訊處製作；財團法人民間司法改革基金會備份。
